【裁判字號】    97,小抗,10
【裁判日期】    970904
【裁判案由】    給付票款
【裁判全文】
臺灣臺北地方法院民事裁定              97年度小抗字第10號
    抗  告  人  台新國際商業銀行股份有限公司
    法定代理人  丙○○
    訴訟代理人  丁○○
    相  對  人  甲○○
                乙○○
上列當事人間給付票款事件，抗告人對於民國97 年6月25日本院
台北簡易庭97年度北小字第1312號小額民事第一審裁定，提起抗
告，本院裁定如下：
    主  文
原裁定廢棄。
    理  由
一、本件抗告意旨略以：伊執有相對人於民國93 年5月19日共同
    簽發面額新台幣（下同）50萬元、依年息15% 計息、付款地
    台北市○○○路○段289號8樓、到期日95年1月21日之本票乙
    紙（下稱系爭本票），詎經提示僅支付部分外，尚餘94,348
    元未獲付款。伊向相對人提起給付票款訴訟，惟原法院竟依
    民事訴訟法第436條之9規定排除定型化契約合意管轄規定，
    裁定將本件移送臺灣桃園地方法院，顯有違誤等語。
二、按民事訴訟法第436條之9規定：「小額事件當事人之一造為
    法人或商人者，於其預定用於同類契約之條款，約定債務履
    行地或以合意定第一審管轄法院時，不適用第12條或第24條
    之規定」，其立法意旨在於保護與法人或商人交易之不特定
    自然人，避免法人或商人本其優勢定型化之同類契約，剝奪
    自然人原有普通審判管轄之權利，是其規範對象限於與法人
    或商人交易之不特定人因定型化契約所產生之爭執事件始有
    該條之適用。惟票據行為僅須發票人單方之行為即可使債務
    成立，係屬單獨行為，且發票人於發票時所記載之付款地，
    亦非當事人以契約約定之債務履行地，故票據行為與民事訴
    訟法第436條之9所規範之契約法律行為不同。再者，票據首
    重流通，以發揮其經濟效用，故票據得因背書或交付而轉讓
    ，然票據付款地並不因票據轉讓而改變，故民事訴訟法第13
    條明定本於票據有所請求而涉訟者，得由票據付款地之法院
    管轄，以便於票據權利人起訴，且有助於票據之流通，此與
    契約關係除例外有契約地位轉讓之情形，契約關係恆存在於
    雙方之間自有不同。又票據行為為不要因行為，無論其原因
    關係是否有效、存在，對於票據權利不生影響，故相對人簽
    發系爭本票所應負之債務並不因其原因關係締結過程是否有
    可磋商、變更而受影響。況民事訴訟法第436條之9規定，僅
    排除同法第12條以契約約定債務履行地及同法第24條合意約
    定債務，並未排除同法第13條票據付款地法院之管轄權，實
    係本於票據流通性及無因性之考量，故執票人提起給付票款
    之訴訟，自無適用民事訴訟法第436條之9規定，排除票據付
    款地約定之餘地。經查，相對人於93 年5月19日共同簽發系
    爭本票（見原審卷第6頁），付款地載明係台北市○○○路○
    段289號8樓，依民事訴訟法第13條規定，本院自有管轄權。
    原審依民事訴訟法第436條之9規定，排除以系爭票據付款地
    為管轄法院之認定，將本件裁定移轉管轄至臺灣桃園地方法
    院，即有未合。抗告意旨指摘原裁定不當，求為廢棄，為有
    理由，應由本院廢棄原裁定。
三、據上論結，本件抗告為有理由。爰依民事訴訟法第436條之3
    2第3項、第492條，裁定如主文。
中    華    民    國    97    年    9     月    4     日
                      民事第六庭審判長法  官  劉坤典
                                      法  官  林麗真
                                      法  官  傅中樂
以上正本係照原本作成。
本裁定不得抗告。
中    華    民    國    97    年    9     月    4     日
                                      書記官  王文心


司法院資訊處製作；財團法人民間司法改革基金會備份。
